【裁判字號】    90,台上,6637
【裁判日期】    901031
【裁判案由】    違反毒品危害防制條例
【裁判全文】
最高法院刑事判決                                九十年度台上字第六六三七號
    上   訴   人  台灣高等法院台中分院檢察署檢察官
    上訴人即被告  甲○○
右上訴人等因被告違反毒品危害防制條例案件，不服台灣高等法院台中分院中華民國
八十八年七月十三日第二審判決（八十八年度上訴字第一三四七號，起訴案號：台灣
台中地方法院檢察署八十八年度偵字第三○一八號），提起上訴，本院判決如左：
    主  文
原判決撤銷，發回台灣高等法院台中分院。
甲○○之上訴駁回。
    理  由
壹、撤銷發回部分
本件原判決以公訴意旨略稱：被告甲○○基於概括之犯意，先於民國八十八年一月七
或八日之下午，在台中縣大里市○○街六十巷三十九號其住處，以新台幣（下同）九
千七百元之價格，販賣第一級毒品海洛因一小包予陳中臨施用；又於八十八年一月十
五日二十時許，在前揭住處以二千元之代價販售一小包海洛因予陳中臨施用，陳中臨
並因向被告購買機器，遂簽發面額一萬七千元之本票交付。嗣經警先於八十八年一月
二十日十六時三十分許，在台中縣大里市○○路二二一號處查獲陳中臨，再循陳中臨
之供述而於八十八年一月二十日十七時四十分許，在台中縣大里市○○街六十巷三十
九號處查獲被告持有之毒品海洛因三小包及前揭本票一張等物，因認被告涉犯毒品危
害防制條例第四條第一項之販賣第一級毒品罪嫌云云。經審理結果，認為不能證明被
告犯罪，因而維持第一審諭知被告無罪之判決，駁回檢察官之第二審上訴，固非無見
。
惟查：（一）原判決雖以證人陳中臨就購買毒品之對象，有被告或王江山二種相異之
證述，再就第一次購買毒品之時間，有八十八年一月七、八日及八十七年十二月之出
入，對於第二次購買毒品之價格，更出現一萬七千元、二千元、一萬四千元之不同說
法，其證言之真實性均值存疑等由，為其諭知被告甲○○無罪之主要依據。惟查被告
於檢察官偵查時供稱：「（問：八十八年一月十五日晚，在你住處以一萬七千元賣他
（陳中臨）海洛因？）他都是去我家找王江山買的吧，我看過陳找過王二次」「票是
開給王江山的，只是票在我住處而已」各等語（見偵查卷第二十六頁），已直承證人
陳中臨曾至其家中買受海洛因之事實，惟僅否認由其直接出賣海洛因予陳中臨之情事
，徵之證人陳中臨於檢察官偵查時亦證稱：「他（王江山）是打電話叫我過去而已，
（毒品）甲○○交給我的」「（問：為何內勤檢察官偵訊時說是王江山將毒品交給你
呢？）因為緊張。我怕甲○○報復，而且偵訊中有聽到王江山這個名字」「是（扣案
海洛因是我的），這一包是八十八年一月十五日向甲○○買來的」「當時我簽好本票
後，放在桌上，甲○○、王江山二人都在場，是甲○○賣毒品給我的」「沒有（王江
山未販賣毒品給我），毒品是甲○○交給我的」各等語（見同卷第四十頁），果證人
陳中臨所證不虛，能否謂被告無前開犯行，即堪研求，究竟實情為何，既關係被告有
無上述犯行之認定，自有詳加調查，釐清真相之必要，原判決對被告不利於己之供述
及證人陳中臨所為不利被告之證言，究竟如何不足採取，復未說明其取捨之心證理由
，遽行判決，即有職權之調查未盡及判決理由不備之違法。（二）證據雖已調查，而
其內容尚未明瞭者，即與未經調查無異，如遽行判決，仍屬應於審判期日調查之證據
而未予調查。原判決雖以證人王江山於第一審法院證稱：被告要伊打電話給陳中臨，
要陳中臨至被告住處，取電鑽機器之情事，核與被告於第一審法院供稱：其曾囑王江
山打電話給陳中臨，要陳中臨至其住處，取電鑽機器等語相符，認證人此部分所證與
被告所供相符，資為有利被告之證據。惟果前開證人王江山及被告所供屬實，陳中臨
至被告住處，僅係購買電鑽機器，並因未帶現金，而簽發一萬七千元之本票給被告抵
付貨款，該一萬七千元之本票自屬被告所有，何以被告於警訊時供稱：「（問：為何
陳中臨本人所開出本票面額一萬七千元，會在你房間內查獲？），是王江山放的」，
嗣於檢察官偵查時，仍供稱：「票是開給王江山的」「（查扣之本票）都不是我的」
各等語（見同卷第九頁背面、二十六頁、四十一頁背面），一再否認該本票為其所有
？此既攸關證人王江山及被告於第一審法院所供之真實性如何？自有究明之必要，原
判決未予調查，遽予採信王江山之證言，亦嫌速斷。檢察官上訴意旨執以指摘，為有
理由，應認原判決有撤銷發回之原因。
貳、上訴駁回部分
按當事人得上訴於管轄第三審法院案件，除法律有特別規定外，以不服第二審判決者
為限，則未受第二審判決之事項，不得上訴於第三審法院。查被告被訴販賣第一級毒
品罪部分，經檢察官起訴後，第一審法院變更起訴法條，改以持有第一級毒品罪刑判
決，被告不服該判決，於八十九年五月三十一日提起上訴，固有其上訴狀在卷可按，
惟原審對此部分漏未判決，要屬應否補行判決之問題。揆諸前開說明，被告對該未受
第二審判決之事項，提起第三審上訴，自非法之所許，此部分應予駁回。
據上論結，應依刑事訴訟法第三百九十七條、第四百零一條、第三百九十五條前段，
判決如主文。
中      華      民      國     九十     年      十      月    三十一    日
                              最高法院刑事第十一庭
                                  審判長法官  林  增  福
                                        法官  邵  燕  玲
                                        法官  吳  昆  仁
                                        法官  陳  世  雄
                                        法官  惠  光  霞
      右正本證明與原本無異
                                              書  記  官
中      華      民      國     九十     年     十一     月      五      日


司法院資訊處製作；財團法人民間司法改革基金會備份。
